【裁判字號】    98,抗,601
【裁判日期】    981130
【裁判案由】    假處分
【裁判全文】
臺灣高等法院臺中分院民事裁定  98年度抗字第601號
抗  告  人  丁○○
送達代收人  甲○○
相  對  人  慶豐商業銀行股份有限公司
法定代理人  丙○○
訴訟代理人  乙○○
上列抗告人因與相對人慶豐商業銀行股份有限公司間假處分事件
，對於中華民國98年10月5日臺灣臺中地方法院98年度裁全字第5
135號裁定，提起抗告，本院裁定如下：
    主  文
抗告駁回。
抗告程序費用由抗告人負擔。
    理  由
一、相對人於原法院聲請意旨略以：緣債務人即第三人伍晟企業
    有限公司於民國（下同）96年 3月29日邀同第三人鐘俊明、
    劉麗碧、蕭豐議為連帶保證人，向相對人借款新臺幣（下同
    ）80萬元，約定借款期間自96年3月30日起至99年3月30日止
    ，惟上開借款本息僅繳至98年3月30日，尚積欠本金197,378
    元。詎第三人蕭豐議為隱匿財產，逃避追償，於98年5月18
    日以不實之「買賣」為登記原因，將其所有坐落臺中縣太平
    市○○段第1648、1664地號土地、第1053號建號建物（下稱
    系爭房地），移轉予其胞妹即抗告人。兩造間正欲進行撤銷
    買賣行為之訴，恐抗告人再將系爭房地變更現狀，而使相對
    人日後有不能執行或甚難執行之虞，相對人願供擔保，以代
    假處分請求原因之釋明，爰依民事訴訟法第532條規定，聲
    請宣告本件假處分等語。並經原法院裁定予以准許。
二、抗告人於本院抗告意旨略以：參照民事訴訟法第526條第2項
    規定暨其修正理由、同法第533條規定、 最高法院29年抗字
    第228號判例與96年度台抗字第648、519號 、94年度台抗字
    第792號、93年度台抗字第937號裁定要旨，本件債權人即相
    對人就其請求及假處分之原因，僅空言恐債權有日後不能執
    行或甚難執行之虞，卻未提出相關釋明資料，即難認已盡釋
    明之責，不應准許其假處分之聲請，爰請求廢棄原裁定，並
    駁回相對人所為之聲請等語。
三、相對人於本院答辯意旨略以：相對人已於假處分聲請狀中，
    明確陳述聲請本件假處分之原因，係為預防抗告人與第三人
    蕭豐議再度詐害相對人之債權，抗告人主張相對人未有釋明
    ，並非事實。又本件相對人聲請假處分之原因，既經原法院
    核定為已具相當程度而尚不足之釋明情形，相對人並陳明願
    供擔保，以代釋明，依法自可適用民事訴訟法第526條第2項
    之規定。抗告人未實際查閱相對人之聲請狀內容，逕自判斷
    相對人完全無釋明，並否定原裁定，實無理由等語。
四、按債權人就金錢請求以外之請求，因請求標的之現狀變更，
    有日後不能強制執行，或甚難強制執行之虞，欲保全強制執
    行者，得聲請假處分，固為民事訴訟法第532條所明定。 惟
    債權人聲請假處分應就其請求及假處分之原因釋明之，前項
    釋明如有不足，而債權人陳明願供擔保或法院認為適當者，
    法院得定相當之擔保，命供擔保後為假處分， 同法第533條
    準用第526條第1、2項亦定有明文。 可知債權人聲請假處分
    應就其請求及假處分之原因加以釋明，且兩者缺一不可。該
    項釋明如有不足，而債權人陳明願供擔保或法院認為適當者
    ，法院始得定相當之擔保，命供擔保後為假處分。若債權人
    就其請求及假處分之原因未予釋明，僅陳明願供擔保請為假
    處分，法院自不得為命供擔保後假處分之裁定。所謂釋明，
    為當事人提出之證據未能使法院達於確信之程度，僅在使法
    院得薄弱之心證，信其事實上之主張大概為如此者。所謂假
    處分之原因，即前開規定所指請求標的之現狀變更，有日後
    不能強制執行或甚難執行之虞之情形，諸如債務人就其財產
    為不利益之處分，或隱匿財產等屬之（最高法院96年度台抗
    字第648號裁判意旨參照）。
五、經查，本件債權人即相對人主張對於第三人蕭豐議有如上之
    連帶保證債權，業據其提出慶豐商業銀行貸款契約影本為憑
    ；其主張第三人蕭豐議與抗告人間有詐害其上開債權之行為
    ，即第三人蕭豐議於98年 5月18日以買賣為由，將原為己所
    有之系爭房地，移轉登記予抗告人，亦據其提出系爭房地之
    土地登記謄本、建物登記謄本、臺中縣太平地政事務所異動
    索引與第三人蕭豐議之全國財產稅總歸戶財產查詢清單等影
    本為證；並經本院核卷無誤。揆諸上開說明，足認相對人就
    其請求及假處分之原因，已有相當之釋明。則相對人恐日後
    有難以執行或甚難執行之虞，依民事訴訟法第532條、第533
    條、第526條第2項規定，願供擔保，以代釋明之不足，聲請
    宣告就抗告人之財產為假處分，原裁定予以准許，於法並無
    不合。
六、據上論結，本件抗告為無理由，爰依民事訴訟法第495條之1
    第1項、第449條第1項、第95條、第78條規定， 裁定如主文
中    華    民    國    98    年    11    月    30    日
                民事第二庭    審判長法  官  邱森樟
                                    法  官  蔡秉宸
                                    法  官  翁芳靜
以上正本係照原本作成。
不得再抗告。
                                    書記官  粘銘環
中    華    民    國    98    年    12    月    1     日
                                                      Ｖ


司法院資訊處製作；財團法人民間司法改革基金會備份。
